【裁判字號】    97,上訴,527
【裁判日期】    970519
【裁判案由】    違反毒品危害防制條例
【裁判全文】
臺灣高等法院高雄分院刑事判決         97年度上訴字第527號
上  訴  人  臺灣高雄地方法院檢察署檢察官
上  訴  人
即  被  告  甲○○
指定辯護人  本院公設辯護人  于欣潔
上列上訴人因被告違反毒品危害防制條例案件，不服臺灣高雄地
方法院96年度訴字第3667號中華民國96年12月28日第一審判決（
起訴案號：臺灣高雄地方法院檢察署96年度偵字第23834 號），
提起上訴，本院判決如下：
    主  文
上訴駁回。
    事  實
一、甲○○前因犯施用第二級毒品罪，經臺灣高雄地方法院鳳山
    簡易庭以90年度鳳簡字第306 號判處有期徒刑6 月確定，於
    91年9 月23日易科罰金執行完畢，詎仍不知悔改。甲○○、
    林沆瑋（另行偵查）及陳嘉政係國中同學，陳嘉政平日亦有
    施用第一級毒品海洛因之習慣。96年6 、7 月間某日，陳嘉
    政撥打電話予林沆瑋，向林沆瑋調用海洛因，並要求金額先
    行拖欠，嗣後再還，經林沆瑋於電話中同意後，甲○○、林
    沆瑋雖均知海洛因為毒品危害防制條例第2 條第2 項第1 款
    所列舉之第一級毒品，依同條例第8 條第1 項之規定禁止轉
    讓，竟仍共同基於轉讓海洛因之犯意聯絡，於陳嘉政依約抵
    達高雄縣大寮鄉○○村○○路142 號2 樓林沆瑋住處時，林
    沆瑋即將價值新台幣（下同）500 元之海洛因1 包（確切數
    量不詳）交付予適在該址之甲○○，再由甲○○開門後，將
    該包海洛因轉交予在該址門外等侯之陳嘉政。之後，於同年
    6 、7 月間某日，陳嘉政又撥電話向林沆瑋調用海洛因，並
    要求金額先行拖欠，嗣後再還，經林沆瑋同意後，甲○○、
    林沆瑋又共同基於轉讓海洛因之犯意聯絡，由甲○○將林沆
    瑋所交付價值500 元之海洛因1 包（確切數量不詳），轉交
    予在上址門外等侯之陳嘉政（2 次轉讓之數量，淨重應未逾
    5 公克）。嗣於同年8 月21日下午1 時50分，甲○○經警於
    內厝路142 號1 樓中庭查獲。
二、案經高雄市政府警察局小港分局報告台灣高雄地方法院檢察
    署檢察官偵查起訴。
    理  由
甲、程序方面：
一、被告甲○○經本院合法傳喚，無正當理由不到庭，不待其陳
    述逕行判決。
二、按被告以外之人，於審判外之言詞或書面陳述，除法律有規
    定者外，不得作為證據；又被告以外之人（包括證人、鑑定
    人、告訴人、被害人及共同被告等）於檢察事務官、司法警
    察官或司法警察調查中所為之陳述，與審判中不符時，其先
    前之陳述具有較可信之特別情況，且為證明犯罪事實存否所
    必要者，得為證據，刑事訴訟法第159 條第1 項、第159 條
    之2 分別定有明文。是被告以外之人於司法警察（官）調查
    中所為之陳述，依刑事訴訟法第159 條第1 項規定，係屬傳
    聞證據，原則上無證據能力，惟如該陳述與審判中不符時，
    其先前之陳述具有較可信之特別情況，且為證明犯罪事實存
    否所必要者，依同法第159 條之2 規定（即刑事訴訟法第15
    9 條第1 項所指之「除法律有規定者外」），始例外認為有
    證據能力。本件被告及辯護人均主張證人方順炫、李維明、
    陳嘉政於警詢中所為之陳述無證據能力（原審卷(二)第97、第
    98頁），經查上開證人所為警詢中之陳述，與原審審判中之
    陳述並不相符，且經核其警詢中之陳述復無較可信之特別情
    況（詳後述），是依前開說明，上開證人於警詢中之陳述，
    並無傳聞證據例外之情形，應無證據能力，合先說明。
三、次按被告以外之人於審判外之陳述，雖不符前4 條之規定，
    而經當事人於審判程序同意作為證據，法院審酌該言詞陳述
    或書面陳述作成時之情況，認為適當者，亦得為證據；當事
    人、代理人或辯護人於法院調查證據時，知有第159 條第1
    項不得為證據之情形，而未於言詞辯論終結前聲明異議者，
    視為有前項之同意，刑事訴訟法第159 條之5 第1 、2 項分
    別定有明文。經查，本判決所引用之其餘證據資料（詳後引
    證據），其中傳聞證據部分，縱無刑事訴訟法第159 條之1
    至第159 條之4 或其他規定之傳聞證據例外情形，亦因被告
    、辯護人、檢察官於原審審理中均同意可作為證據使用，復
    未於言詞辯論終結前聲明異議（原審卷(二)第98頁以下），依
    刑事訴訟法第159 條之5 第1 項、第2 項之規定，本院審酌
    該證據作成之情況，認為適當，應得為證據，先予說明。
乙、實體方面：
壹、有罪部分：
一、上訴人即被告甲○○於上訴狀稱：被告只在陳嘉政抵達林沆
    瑋住處時，幫助林沆瑋轉交海洛因給陳嘉政，被告並無轉讓
    毒品之犯意，只應成立轉讓毒品之幫助犯云云。
二、經查：
（一）上開犯罪事實，業據被告甲○○於原審理時坦承不諱（參
      原審卷(一)第175 頁），核與證人陳嘉政於原審審理中到庭
      結證稱：與在庭被告是以前的國中同學，與林沆瑋也是國
      中同學。在8 月21日之前，我都是跟林沆瑋拿毒品比較多
      ，但是有幾次是被告拿給我，我錢都是交給林沆瑋，但是
      有時候是由被告拿東西給我，‧‧我打電話過去都是說要
      找林沆瑋，接聽的人應該是林沆瑋，林沆瑋都會叫我直接
      過去他內厝路的住處跟他拿，到了之後也都是林沆瑋拿給
      我比較多，其中大概有2 、3 次是由被告拿給我的。被告
      拿給我時，林沆瑋有在場，我講的那2 、3 次就是被告從
      二樓門口遞毒品出來給我，門有打開，那2 、3 次林沆瑋
      也有在裡面，我錢是交給林沆瑋，不是交給被告。被告拿
      給我的情形，是因為林沆瑋同意讓我先欠毒品的錢，我到
      了那邊之後，我就在門口，被告就把毒品拿出來給我，因
      為是欠錢的情形，所以這2 、3 次我就沒有當場交錢。但
      是之後我有將錢直接拿給林沆瑋。買毒品我都是直接跟林
      沆瑋談，被告就只是等我到了，遞毒品給我，我沒有直接
      跟被告談。還錢的話也是我直接打給林沆瑋，沒有跟被告
      談到。林沆瑋沒有當著被告的面前說這些毒品賣我，欠林
      沆瑋的錢我都已經還完了‧‧1 次欠多少錢不一定等語一
      節相符（參原審卷(一)第168 頁至第175 頁）。又被告與林
      沆瑋及陳嘉政係國中同學，彼此原有交情，且毒品交易具
      有高度風險性，一般均採一手交錢一手交貨之交易模式，
      且為避免遭警方查緝，毒販多半選擇在住家以外之其他處
      所進行交易。然本件依證人陳嘉政之證述，係陳嘉政先經
      由被告甲○○向林沆瑋取得毒品，嗣後再行還錢，與一般
      毒品交易之模式已不相同，且每次取得毒品之場所均在林
      沆瑋之住所，與一般販毒者均惟恐他人知悉其住所之情形
      亦是有別。況如前述，取交毒品及還錢之過程，陳嘉政均
      係直接跟林沆瑋洽談。此外，復查無其他積極證據足認「
      被告知悉林沆瑋有賺取差價或於取得毒品之初即有營利之
      意圖」，是尚難認被告係基於營利之意思而轉讓海洛因予
      陳嘉政，被告甲○○稱並非販賣，應為事實。
（二）本件被告甲○○確有將毒品交付給陳嘉政，而此交付之行
      為，即為轉讓毒品之犯罪構成要件行為，縱使被告無與林
      沆瑋共同犯罪之意思，僅有幫助犯罪之意思，但其參與之
      行為為犯罪構成要件之行為，仍應成立共同正犯，故其辯
      稱應成立幫助轉讓第一級毒品罪，應不足採。從而，被告
      前揭於原審為轉讓第一級毒品海洛因之自白，堪以採為論
      罪科刑之依據。
（三）就「轉讓之毒品次數究為2 或3 次？及所轉讓之價值、數
      量」，因時隔已久，致證人陳嘉政不能為明確之證述（同
      上開原審筆錄），但依罪疑唯輕原則，本院認定被告僅先
      後2 次轉讓各價值500 元之海洛因予陳嘉政；且衡諸海洛
      因之市價，被告所轉讓之毒品，應尚未逾「轉讓持有毒品
      加重其刑之數量標準」所規定之重量，併此敘明。
（四）綜上所述，本案事證明確，被告與林沆瑋先後共同轉讓毒
      品海洛因與陳嘉政之2 次犯行，均堪認定。
三、按販賣毒品罪，並不以販入之後復行賣出為構成要件，只須
    以營利為目的將毒品購入或將之賣出，有一於此，其犯罪即
    已完成。至意圖販賣而持有毒品罪，則係行為人原無販賣營
    利之意圖，於購入或因其他原因取得毒品後，始另行起意販
    賣營利者而言（最高法院95年度台上字第3574號判決可參）
    。又販賣行為，祗須以營利之意思而販入或賣出，即足構成
    。倘於有償讓與他人之初，係基於營利之意思，並著手實施
    ，而因故無法高於購入原價出售，最後不得不以原價或低於
    原價讓與他人時，仍屬販賣行為。苟始終無營利之意思，縱
    以原價或低於原價有償讓與他人，即難謂為販賣行為，僅得
    以轉讓罪論處（最高法院94年度台上字第5317號判決可佐）
    。本件被告甲○○轉讓毒品之犯行，已如前述，惟依卷內證
    據，尚難認定被告於轉讓第一級毒品之初有何營利之意圖，
    或有何賺取價差之行為，依上開判決所示意旨，實難論以意
    圖販賣而持有第一級毒品罪或販賣第一級毒品罪，而僅得以
    轉讓第一級毒品罪論處。
四、核被告甲○○所為，係犯毒品危害防制條例第8 條第1 項之
    轉讓第一級毒品罪。被告甲○○與林沆瑋就上開轉讓第一級
    毒品犯行，彼此間互有犯意聯絡及行為分擔，均應論以共同
    正犯。被告甲○○前後2 次轉讓第一級毒品之行為，罪名雖
    同，然犯意各別，應予分論併罰。公訴意旨雖指被告係犯同
    條例第4 條第1 項之販賣第一級毒品罪，惟被告並無賺取差
    價之事實及營利之意圖，已如前述，是公訴人所認事實及其
    所引用之法條，尚有未洽，然因二者基本社會事實相同，僅
    係法律評價有異，本院自應予以審理，並變更起訴法條，附
    此敘明。又被告持有第一級毒品之低度行為，已為其後轉讓
    第一級毒品之高度行為所吸收，不另論罪。又被告甲○○前
    因犯施用第二級毒品罪，經臺灣高雄地方法院鳳山簡易庭以
    90年度鳳簡字第306 號判處有期徒刑6 月確定，於91年9 月
    23日易科罰金執行完畢，有臺灣高等法院被告前案紀錄表附
    卷可參，被告於受徒刑之執行完畢後，5 年以內以故意再犯
    本件有期徒刑以上之罪，為累犯，應依法加重其刑。
五、原判決就被告甲○○2 次轉讓第一級毒品給陳嘉政部分，以
    被告甲○○罪證明確，因予適用刑事訴訟法第300 條，毒品
    危害防制條例第8 條第1 項，刑法第11條前段、第28條、第
    47條第1 項、第51條第5 款之規定，並審酌被告之素行欠佳
    （參卷附之前案紀錄表），其轉讓毒品之行為，助長吸毒歪
    風，於社會風氣及國人健康均有危害，惟念其尚能坦承犯行
    ，犯後度態尚可，及其犯罪之動機、目的、手段、次數等一
    切情狀，分別量處有期徒刑1 年1 月，並定其應執行刑為有
    期徒刑2 年1 月；且敘明陳嘉政於96年8 月21日又欲購買毒
    品，可知被告所轉讓之毒品，業經陳嘉政施用完畢，故不諭
    知沒收銷燬。其認事用法核無違誤，所處之刑亦屬允當。被
    告上訴意旨，以其行為僅成立幫助轉讓第一級毒品罪，而非
    共同轉讓第一級毒品罪為由，指摘原判決該部分不當，為無
    理由，已詳前所述，應予駁回。公訴人上訴意旨，則以(一)證
    人陳嘉政自林沆瑋或被告甲○○處受領毒品均有給付價金，
    是其與林沆瑋所達成者，自屬「買賣」毒品之合意無虞；(二)
    林沆瑋平日交易毒品之方式即是要求買受人至其住處拿取毒
    品，縱與一般販毒者均惟恐他人知悉其住所之情形是有別，
    然此既係林沆瑋慣用之交易模式，自不得因此率而解免其販
    賣毒品之罪責；(三)被告交付毒品給陳嘉政時，並未與陳嘉政
    交談，然陳嘉政嗣後均有給付價金給林沆瑋，倘非事前被告
    與林沆瑋即有販賣毒品給陳嘉政之犯意聯絡，其如何知悉應
    交付之數量如何？凡此與常情均有違。(四)被告及林沆瑋與證
    人陳嘉政僅係國中同學，苟非意圖販賣營利，焉有可能甘冒
    重度刑責而轉讓毒品與陳嘉政等為由，指摘原判決該部分不
    當云云。然查：被告甲○○由林沆瑋處取得之第一級毒品，
    轉交給證人陳嘉政，轉交時，被告與陳嘉政間並無何對話，
    被告亦無自陳嘉政處收取任何價金，何況當時林沆瑋亦在場
    ，林沆瑋與陳嘉政當場均未提及價金如何交付或賒欠之事，
    因此陳嘉政與林沆瑋間如何約定，依卷內資料，無從認定被
    告甲○○知悉林沆瑋將毒品販賣給陳嘉政，因此被告甲○○
    因陳嘉政至林沆瑋住處時剛好在場，遇到陳嘉政前去，林沆
    瑋將毒品交給被告，請被告在門口遞給在門口等候之陳嘉政
    ，被告僅是順手轉交而已，何來如何知悉應交付之數量如何
    之可言！何況陳嘉政一向都是打電話與林沆瑋聯絡，且在電
    話中即告知林沆瑋此次先賒欠，而據證人陳嘉政所述，賒欠
    之2 次均由被告甲○○交付毒品，但事後陳嘉政均有將價金
    交給林沆瑋，由此可知，被告甲○○並未接觸陳嘉政所支付
    之毒品價金，且未接聽過陳嘉政欲買受毒品之電話，其如何
    得知林沆瑋與陳嘉政間毒品交易之情形，是被告甲○○單純
    替林沆瑋交付第一級毒品給陳嘉政之行為，尚與販賣第一級
    毒品罪之構成要件不合，被告之行為應僅成立轉讓第一級毒
    品罪。公訴人上訴，亦無理由，應予駁回。
貳、無罪部分：
一、公訴意旨另以：被告甲○○、林沆瑋共同基於意圖營利出於
    販賣之集合犯意聯絡，於附表編號1.2.3.所示之時、地，販
    賣海洛因予方順炫、李維明、陳嘉政（註：陳嘉政部分，即
    上開事實欄所示之2 次轉讓毒品以外，起訴書所指之其他各
    次行為）。嗣經警於96年8 月21日下午1 時50分許，在高雄
    縣大寮鄉○○村○○路142 號大樓中庭，在被告甲○○身上
    扣得第一級毒品海洛因2 小包及400 元，嗣在內厝路142 號
    2 樓林沆瑋住處房間內扣得行動電話6 支、桌上放置現金2,
    350 元、空夾鏈袋485 個、第一級毒品海洛因5 小包、帳冊
    2 本及內有70,837元之保險箱1 只，再經被告甲○○同意後
    ，前往高雄縣大寮鄉○○村○○路564 巷23號被告甲○○租
    屋處2 樓客廳，扣得電子磅秤3 個、第一級毒品海洛因3 小
    包、空夾鏈袋75個及空保險箱1 只。因認被告甲○○涉犯毒
    品危害防制條例第4 條第1 項之販賣第一級毒品罪嫌云云。
二、按犯罪事實應依證據認定之，無證據不得推定其犯罪事實，
    又不能證明被告犯罪應諭知無罪之判決，刑事訴訟法第154
    條、第301 條第1 項定有明文。又認定犯罪事實應憑積極證
    據，倘積極證據不足以為不利於被告事實之認定時，即應為
    有利被告之認定，更不必有何有利之證據，最高法院30年上
    字第816 號著有判例，所謂「積極證據足以為不利被告事實
    之認定」，依據同院76年臺上字第4986號判例意旨，係指據
    為訴訟上證明之全盤證據資料，在客觀上以達於通常一般之
    人均不致於有所懷疑，而得確信被告確曾犯罪之程度；若未
    達到此一程度，而有合理懷疑之存在時，即無從為被告有罪
    之確信。
三、公訴人認被告甲○○涉有如附表編號1.2.3.所示之販賣第一
    級海洛因罪嫌，無非係以方順炫、李維明於警詢中之陳述、
    陳嘉政於警詢及偵訊中之陳述，及扣案物品等為論據。
四、被告甲○○於原審時堅決否認有附表所示之販賣毒品犯行，
    辯稱：96年8 月21日經警查獲時，在我身上及租賃處查扣之
    毒品，是我要自行施用，400 元也非販毒所得。至於在林沆
    瑋住處查扣之手機、帳冊等物，均非我所有，我也不認識方
    順炫、李維明，更未於附表所示時、地販賣毒品予方順炫、
    李維明、陳嘉政等語。
五、經查：
（一）96年8 月21日被告於上開大寮鄉○○路142 號中庭經警查
      獲時，在被告身上查扣海洛因2 小包（檢驗後淨重分別為
      ：0.062 公克及0.056 公克）及400 元，暨在其大寮路56
      4 巷23號被告租賃處查扣之海洛因3 包（驗後淨重分別為
      ：1.568 公克、2.103 公克、0.874 公克），此有搜索扣
      押筆錄、扣押物品目錄表，及證人即查獲警員鍾信福證詞
      （參原審卷(一)第166 頁），高雄市立凱旋醫院出具之鑑定
      書（偵查卷第101 頁）在卷可考。且當日警察逮捕被告後
      ，於搜索內厝路142 號2 樓林沆瑋住處之過程中，方順炫
      、李維明、陳嘉政先後撥打0000000000號手機（置放於上
      址房間內），表明欲購買毒品，並於陸續抵達大寮鄉○○
      路142 號地下室時，經警查獲，固堪信為真實。
（二）警方在被告身上及大寮路租賃處扣得之毒品數量（0.062
      公克及0.056 公克）及現金金額（400 元）均非鉅大，況
      且證人即承辦警員葉明隆於原審時到庭結證稱：我在8 月
      21日之前我們有去高雄縣大寮鄉○○路142 號及大寮鄉○
      ○路564 巷23號附近蒐證約4 、5 次，當時就有見過被告
      。因為之前我們抓到的吸食毒品的楊姓吸食者跟我們講，
      說林沆瑋跟甲○○在內厝路那裡賣毒品，所以我們去上址
      蒐證。楊姓吸食者說他自己及其友人都曾經跟被告及林沆
      瑋買過。但楊姓吸食者並無帶我們到現場去指證被告，他
      只有敘述地方而已。‧‧我們96年8 月21日之前，並沒有
      實際上抓到被告販毒，也沒有扣到毒品。8 月21日當天下
      午，我們到的時候，看到被告剛好騎機車要進去他內厝路
      住處的地下室，因為他機車已經騎進去了，我們確定他人
      在裡面，因此我們就在中庭那邊埋伏，隔沒多久他就出來
      了，我們就叫他把身上的東西拿出來，他就從身上拿出兩
      包海洛因。‧‧我們逮捕他時，現場沒有買賣毒品的對象
      。在警局指證他的3 位證人（即方順炫、李維明、陳嘉政
      ）‧‧8 月21日當天我們當時已經拿到搜索票了，根據之
      前我們去蒐證埋伏的判斷以及證人的指證，我們懷疑被告
      是要去賣毒，當天除了楊姓吸食者指證被告販毒以外，我
      們並沒有接獲被告要賣毒的對象的通聯等語（見原審卷(一)
      第152 頁以下）。故難認被告身上及租賃處查扣之毒品係
      要販賣毒品所用，及當日被告有何販賣毒品之行為。
（三）警方於搜索大寮鄉○○路142 號2 樓過程，方順炫、李維
      明、陳嘉政雖有撥電話及抵達該址欲購買海洛因。但證人
      即承辦警員葉明隆於原審時結證稱：當天搜索時電話響起
      ，是由我接的，總共來了好幾通電話，都是我接的。方順
      炫這通，電話響起時，是我直接接起來的。對方就直接說
      ：他要多少錢。並說：是不是瑋仔？我總共接到10通，全
      部都是要買毒品的，我約了4 、5 個過來。實際上來了3
      個。電話中電話響起，他們都稱呼瑋仔，我就沒有講話，
      他們就說是要500 還是1000，或講一罐或兩罐。並問說要
      過去哪裡，我就直接回答說地下室，但我並沒有跟他們說
      我是瑋仔。除了要找瑋仔，我不記得有沒有要找被告或瑋
      仔以外之人（依你與來電者的對談中，來電者當中，就21
      日之買毒品，有沒有人於該次來電之前，就已經先跟被告
      約好了，只是要過來取貨的？）這我不清楚，我沒有辦法
      判斷來電者是否先跟被告或瑋仔約好要交易了，因為電話
      真的太多了，電話中沒有人提到被告的名字等語（見原審
      卷(一)第152 頁至第156 頁），證人乙○○○○於本院97年
      5 月5 日審理時亦為相同之證述（見本院卷第61頁至第62
      頁），足見當日接聽電話答應來電之人出售毒品之人係警
      員葉明隆，而非被告本人；又當時方順炫、李維明、陳嘉
      政打電話欲找之人皆係「瑋仔」，而找非被告甲○○，而
      林沆瑋經原審以證人身分依法傳喚、拘提，均未能到庭作
      證（參原審卷(二)所附之拘提報告），故難認被告與林沆瑋
      ，就販賣毒品部分有何共同之犯意聯絡。況且，乙○○○
      ○於掛斷電話後，曾將「有人要來購買毒品」之事，告知
      在該址地下室守侯之員警黃進坤，嗣於方順炫、李維明、
      陳嘉政陸續抵達後，經黃進坤警員盤查詢問，方順炫、李
      維明、陳嘉政均未表示是要向被告甲○○購買毒品等情，
      亦據證人黃進坤警員於原審時證述在卷（參原審卷(一)第16
      5 頁）。從而，依現有證據，自難認被告甲○○於96年8
      月21日有販賣毒品予方順炫、李維明、陳嘉政之行為。綜
      上所述，尚難認被告甲○○於96年8 月21日有如附表所示
      販賣毒品予方順炫、李維明、陳嘉政之行為。
（四）證人方順炫及李維明雖於警詢中指證，之前曾向被告購買
      毒品海洛因等語（見警詢卷第17頁、第21頁），惟查證人
      方順炫於原審審理中結證稱：96年8 月21日時，我要去那
      邊跟1 位叫「阿偉」的男子拿海洛因500 元，但是沒有購
      買到。我之前沒有看過在庭被告，8 月21日我被警方抓到
      時，我也有跟警方說我沒有看過被告，因為我確實就都不
      是跟他買的。警方問我時我有說不是被告，而是向1 位叫
      「阿偉」的男子買的，我真的沒有向被告買毒品。我只記
      得是3 次，21日之前的那兩次，阿偉都是騎摩托車單獨1
      個人去，我也都是自己1 個人去。他沒有戴安全帽，可以
      看得到對方的容貌。‧‧除了阿偉之外，曾經在黃埔公園
      跟「阿德」買過，但是後來阿德就消失了等語（見原審卷
      (二)第69頁至第73頁）。證人李維明於原審審理中結證稱：
      於96年8 月21日之前，有實際上拿到海洛因並有付錢給對
      方3 、4 次，每次情形都一樣，都是偉仔載我一起去拿，
      有時候用機車，有時候開車，他會載我到消防隊那邊拿毒
      品給我，就只有他偉仔1 個人，21日之前的最後一次，有
      1 個陌生人開車載偉仔到消防隊那邊，我那次是自己去消
      防隊的，由偉仔直接把毒品交付給我，阿偉沒有下車，他
      是直接在車上把毒品交給我，另外那個人也沒有下車，19
      日跟偉仔到消防隊的那名陌生人我不認識，我之前沒有看
      過他，不是在庭被告，我在警局時人不舒服，以為是被告
      ，所以在警局時有指認說向被告買過1 次毒品等（見原審
      卷(二)第75頁至第78頁）。故上開證人其於原審證述與警詢
      時所供已有不同，然因警詢所述未經具結，復未予被告詰
      問之機會，以確保其證詞之憑信性，本院認其警詢中之陳
      述並無較可信之特別情況，故認其於警詢中之陳述，並無
      傳聞證據例外之情形，應無證據能力。況查方順炫於原審
      法院96年度訴字第2909號施用毒品案中，係供稱毒品係向
      「阿華」購買的；於原審法院96年度訴字第3897號施用毒
      品案中，則供稱毒品係向「偉仔」購買的等語；李維明於
      原審法院96年度訴字第3245號施用毒品案中，係供稱毒品
      係向「阿林」及「國仔」購買的等語，有上開案卷在案可
      供稽核，故證人方順炫及李維明於上述前案中所指稱購買
      毒品之交易對象亦均非被告甲○○。尤有甚者，96年8 月
      21日，證人方順炫、李維明於電話也是指名要找「瑋仔」
      購買毒品 (如前所述）。從而，本院實難依上開證人於本
      案警詢中所為不利於被告甲○○之證述，遽認於96年8 月
      21日以前，被告有於附表編號1.2.所示時、地，販賣第一
      級毒品海洛因予方順炫、李維明之犯行。
（五）除事實欄所示之2 次轉讓海洛因行為以外，原審審理時，
      證人陳嘉政雖證稱，在96年8 月21日之前，伊另曾多次向
      林沆瑋「拿」過毒品海洛因。但陳嘉政亦明確證稱，其餘
      各次，伊均係與林沆瑋聯絡，及由林沆瑋將毒品交給伊，
      伊也是把錢交給林沆瑋等情（參原審卷(一)第168 頁至第17
      1 頁）。參酌96年8 月21日，證人陳嘉政於電話也是指名
      要找「瑋仔」購買毒品 (如前所述）。況且林沆瑋經原審
      依法傳喚、拘提，又未能到院作證。故縱令林沆瑋曾於附
      表之編號3.所示時、地交付、販賣毒品與陳嘉政，亦均與
      被告甲○○無涉，亦即依現有卷內證據，尚難認於96年8
      月21日以前，被告甲○○有附表編號3.所示販賣海洛因予
      陳嘉政之犯行。
（六）至於警方同時在高雄縣大寮鄉○○村○○路142 號2 樓林
      沆瑋住處及高雄縣大寮鄉○○村○○路564 巷23號被告租
      屋處所扣得物品，依證人乙○○○○於原審時結證稱：當
      天查獲毒品以及手機的房間內厝路142 號2 樓裡面有兩間
      房間，被告自己跟我們說當中1 間房間是林沆瑋在睡的，
      另外1 間他偶爾會過去睡，毒品及手機都是在被告睡覺的
      那1 間查獲的，夾鏈袋、帳冊也是在被告房間裡面找到的
      。如何判斷該房間是被告的房間？是被告親口說的。至於
      裡面有無被告的衣物？我並沒有注意有其他的證據可以證
      明該房間是被告在使用的。內厝路扣案的手機、帳冊等物
      ，是在同一個房間內查獲，而且是在被告的房間扣到的。
      至於如何確定何間是被告的房間？何間係林沆瑋的房間？
      是被告跟我們說的，但是他沒有跟我們說林沆瑋的房間是
      哪一間。林沆瑋的房間是否就是被告住的房間？這我不清
      楚等語（見原審卷(一)第158 頁至第162 頁），亦難以證明
      上開扣押物品係屬被告甲○○所有。況且所扣帳冊2 本，
      被告甲○○否認為其所有，復否認其上文字為其所寫，經
      原審當庭諭令被告甲○○書寫若干文字比對結果，亦與被
      告筆跡不同，有該帳冊2 本及被告所書文字附卷可按（見
      原審卷(一)第177 頁）。是本院實難憑上開地點及被告身上
      之所扣押物品，遽為被告甲○○有販賣第一級毒品海洛因
      犯行之認定。
（七）綜上所述，公訴人雖指被告甲○○另有附表編號1.2.3.所
      示販賣第一級毒品予方順炫、李維明、陳嘉政之行為，但
      如前所述，並查無積極確切之證據足認被告甲○○有公訴
      人所指之犯行。又公訴人雖認附表所示之行為，與前揭事
      實欄所示有罪之事實，係販賣毒品海洛因之集合犯行，惟
      事實欄所示之2 次行為，既經變更法條判決如前，顯與其
      所涉犯如附表所示之販賣海洛因行為，已無裁判上一罪之
      關係，自應另於主文為無罪之諭知，併此敘明。
六、原判決就被告甲○○被訴販賣第一級毒品給附表所示之人部
    分，以不能證明被告甲○○犯罪，而諭知被告甲○○為無罪
    之判決，經核並無不合。公訴人上訴意旨，以本件為警查獲
    之高雄縣大寮鄉○○村○○路142 號2 樓住處，係被告甲○
    ○所租賃，再借與林沆瑋居住，且被告亦時常住在該址等情
    ，為被告所是認，則被告與林沆瑋之交情非淺，對於林沆瑋
    利用上址從事販賣毒品之行為當非毫無所悉；被告於審理中
    亦自承：林沆瑋會給我一些毒品，人家來有時會跟我要，我
    就會給他們等語，可見林沆瑋係先將毒品交給被告保管，並
    委由被告將該等毒品交付予前來購買毒品之人，且交付乃出
    （販）賣之構成要件行為，準此，被告與林沆瑋2 人就販賣
    毒品之犯行，確有犯意聯絡與行為分擔甚明為由，指摘原判
    決該部分不當云云。然查：附表所示之購毒者方順炫、李維
    明、陳嘉政等人購毒之對象均為林沆瑋，並非被告甲○○，
    已詳前所述，被告甲○○偶而自林沆瑋處取得些許毒品，遇
    到友人前來索取時，被告甲○○會給予等情，雖據被告甲○
    ○於原審所自承，但此前來免費索取之人，並非前來向林沆
    瑋購毒之人，更非附表所示之方順炫或李維明，而係熟人，
    否則被告甲○○豈有將價值不斐之毒品平白送人而不收取價
    金之理？至於上開處所，被告甲○○雖常前往居住，但對於
    林沆瑋之行為，被告甲○○並無權干預，其縱使知悉，然查
    無積極證據足證其與林沆瑋有犯意聯絡或行為分擔，自不得
    科其共犯販賣第一級毒品之刑責。是公訴人上訴，為無理由
    ，應予駁回。
七、至在被告甲○○身上及租賃處當場查扣之毒品海洛因5 包及
    400 元，依前揭所述與本案轉讓毒品犯行無涉，被告復因施
    用海洛因經原審法院96年度毒聲字第1736號定送觀察、勒戒
    ，故應各該毒品係供被告自行施用無疑，應由檢察官另依法
    聲請宣告沒收，而無於本案判決併予沒收銷燬之必要。至於
    起訴書所載其他扣案物品，既非供本案犯罪所用之物，復與
    本案無關，均爰不宣告沒收銷燬或沒收之，均附此敘明。
據上論斷，應依刑事訴訟法第368條、第371條，判決如主文。
本案經檢察官蔡國禎到庭執行職務。
中    華    民    國    97    年    5     月    19    日
                  刑事第二庭  審判長法  官  林正雄
                                    法  官  陳啟造
                                    法  官  黃壽燕
以上正本證明與原本無異。
如不服本判決應於收受本判決後10日內向本院提出上訴書狀，其
未敘述上訴理由者，並得於提起上訴後10日內向本院補提理由書
狀（均須按他造當事人之人數附繕本）「切勿逕送上級法院」。
中    華    民    國    97    年    5     月    19    日
                                    書記官  梁雅華
附錄本判決論罪科刑法條：
毒品危害防制條例第8 條第1 項
  轉讓第一級毒品者，處1 年以上7 年以下有期徒刑，得併科新
  臺幣100 萬元以下罰金。
附表：
┌──┬──────┬───┬────────┬───────┬──────┬───────┐
│編號│交付毒品時間│販賣毒│交付毒品地點    │交付毒品之數量│交易價格（新│購買毒品之方式│
│    │            │品對象│                │              │臺幣：元）  │              │
├──┼──────┼───┼────────┼───────┼──────┼───────┤
│１  │96年8月13日 │方順炫│高雄縣大寮鄉永芳│每次購買1小包 │每次500元   │以公用電話撥打│
│    │、17日，每4 │      │村內厝路142號地 │，重量不詳。  │            │0000000000號電│
│    │日1 次，共2 │      │下室或大樓旁。  │              │            │話與被告或林沆│
│    │次。最後1次 │      │                │              │            │瑋聯絡。      │
│    │於同年8 月21│      │                │              │            │              │
│    │日，遭警查獲│      │                │              │            │              │
│    │，尚未交易。│      │                │              │            │              │
│    │（即共3 次，│      │                │              │            │              │
│    │其中1 次尚未│      │                │              │            │              │
│    │完成交易）  │      │                │              │            │              │
│    │            │      │                │              │            │              │
├──┼──────┼───┼────────┼───────┼──────┼───────┤
│２  │96年8月起至8│李維明│高雄縣大寮鄉永芳│每次購買1小包 │每次500元   │以公用電話撥打│
│    │月21日以前（│      │村內厝路142號附 │，重量不詳。  │            │0000000000號電│
│    │不含21日），│      │近。            │              │            │話與被告或林沆│
│    │每3 至4日1次│      │                │              │            │瑋聯絡，由被告│
│    │，共4 次。最│      │                │              │            │與林沆瑋駕車前│
│    │後1 次於同年│      │                │              │            │往約定地點交付│
│    │8 月21日遭警│      │                │              │            │毒品。        │
│    │查獲，尚未交│      │                │              │            │              │
│    │易。（即共5 │      │                │              │            │              │
│    │次，其中1 次│      │                │              │            │              │
│    │尚未完成交易│      │                │              │            │              │
│    │）          │      │                │              │            │              │
├──┼──────┼───┼────────┼───────┼──────┼───────┤
│３  │96年7月起至8│陳嘉政│高雄縣大寮鄉永芳│每次購買1小包 │每次1000元  │以市內電話07-7│
│    │月21日以前（│      │村內厝路142號2樓│，重量不詳。  │            │810311號撥打09│
│    │不含21日當日│      │林沆瑋住處。    │              │            │00000000號電話│
│    │），約1 星期│      │                │              │            │與被告或林沆瑋│
│    │1 次，共2 次│      │                │              │            │聯絡。        │
│    │（即不包括事│      │                │              │            │              │
│    │實欄所示之2 │      │                │              │            │              │
│    │次轉讓毒品行│      │                │              │            │              │
│    │為）。最後1 │      │                │              │            │              │
│    │次於同年8 月│      │                │              │            │              │
│    │21日遭警查獲│      │                │              │            │              │
│    │，尚未交易。│      │                │              │            │              │
└──┴──────┴───┴────────┴───────┴──────┴───────┘


司法院資訊處製作；財團法人民間司法改革基金會備份。
